臺灣高等法院高雄分院刑事裁定
111年度聲字第1314號
聲明異議人  
即受 刑 人  林峻緯



上列受刑人因詐欺案件，對於臺灣高雄地方檢察署檢察官執行之
指揮(中華民國109年4月13日雄檢榮嵋105執沒1222字第10900234
48號函、110年10月27日雄檢榮嵋105執沒1222字第1100069355號
函、111年2月15日雄檢榮嵋105執沒1222字第1119010651號函)
聲明異議，本院裁定如下：
　　主　文
聲明異議駁回。
    理  由
一、聲明異議之理由：
　　受刑人林峻緯雖經臺灣高等法院高雄分院以105年度上易字
    第197號判決宣告沒收追徵犯罪所得，因在監服刑，於執行
    追徵犯罪所得時，應只能從受刑人在監勞作而領取之勞作金
    扣款。然而臺灣高雄地方檢察署（下稱高雄地檢署）除了從
    勞作金扣款外，又從受刑人親屬所寄的「保管金」強制扣款
　　(109年4月13日雄檢榮嵋105執沒1222字第1090023448號函、
    110年10月27日雄檢榮嵋105執沒1222字第1100069355號函、
    111年2月15日雄檢榮嵋105執沒1222字第1119010651號函)，
    但上述「保管金」既非受刑人所賺取之財產，而是由第三人
    所寄，何需受執行？檢察官執行之指揮顯然不當，為此聲明
    異議，請求返還保管金等語。
二、駁回聲明異議之理由：　　
　㈠「沒收之裁判，應依檢察官之命令執行之」；「前項命令與
    民事執行名義有同一之效力」；「前條裁判之執行，準用執
    行民事裁判之規定」，刑事訴訟法第470條第1項前段、第2
    項、第471條第1項定有明文。而強制執行法對於維持債務人
    生活客觀上所需者，非欲藉此而予債務人寬裕之生活，而係
    兼顧人權，認有酌留之必要。刑事訴訟法第471條第1項規定
    沒收裁判之執行「準用」執行民事裁判之規定，就保障受刑
    人獄中人權之意旨，維持受刑人於監獄生活中最低生活所需
    之規範目的而言，在此範圍內亦有準用。
　㈡受刑人在監所作業所獲取之勞作金，屬其額外收入；而監獄
　　為受刑人保管之「保管金」，乃其親友救濟受刑人之捐贈，
    均屬受刑人之財產，此與退休金或勞工保險老年年金經轉存
    入個人金融帳戶後，已變成對於存款銀行之金錢債權，屬於
    對銀行請求付款之權利無異。因此，「保管金」性質上屬於
    受刑人對於監獄之債權，於法並無不得執行之情事，均得為
    檢察官執行沒收處分抵償之標的。惟為兼顧受刑人在監執行
    之生活所需，宜依強制執行法有關規定，酌留受刑人在監獄
    生活所需之金錢。檢察官指揮執行沒收時，就受刑人勞作金
    及保管金等財產，若已兼顧受刑人在監執行生活所需，而依
    強制執行法相關規定，酌留生活所需之定額金錢者，即難謂
    有何不當（最高法院110年度台抗字第1415號、109年度台抗
    字第500號刑事裁定意旨參照）。
　㈢經查：
　⒈聲明異議人即受刑人林峻緯（下稱受刑人）因詐欺案件，經
    本院以105年度上易字第197號判處罪刑，並宣告沒收未扣案
    犯罪所得新臺幣（下同）35萬3,025元，於全部或一部不能
    沒收或不宜執行沒收時，追徵其價額確定。嗣經高雄地檢署
    檢察官指揮執行沒收及追徵，並由法務部○○○○○○○○○○○○○○）
    依檢察官之執行命令（109年4月13日雄檢榮嵋105執沒1222
    字第1090023448號函、110年10月27日雄檢榮嵋105執沒1222
    字第1100069355號函、111年2月15日雄檢榮嵋105執沒1222
    字第1119010651號函)，先後於109年4月15日、110年10月1
    日、111年2月21日，分別自受刑人之保管金帳戶扣取434元
    、1,163元、1,346元；及自勞作金帳戶扣取3,796元、1,573
    元、2,435元，匯入高雄地檢署指定專戶，用以執行上述犯
    罪所得35萬3,025元之沒收及追徵。而新竹監獄每次扣款時
    ，均酌留3,000元作為維持受刑人在監生活所必需之定額金
    錢，此有受刑人提出上述檢察署函文影本、本院105年度上
    易字第197號判決、臺灣高等法院被告前案紀錄表可憑，並
    經本院調取高雄地檢署105年度執沒字第1222號執行卷宗核
    閱屬實。
　⒉受刑人雖指稱「保管金」乃其親屬所寄，供其日用生活所需
    之金錢，屬於第三人而非受刑人所有之財產，而不應受執行
    云云。然而，受刑人在監所「保管金帳戶」之存款，不論其
    來源為受刑人於入監時攜帶之金錢，或親友所贈與、出借以
    供受刑人日常生活使用，性質上均已經成為受刑人之財產，
    此與強制執行法上不得扣押之退休金、勞工保險老年年金經
    轉存入個人金融帳戶後，即成為對於存款銀行之金錢債權，
    而屬於對銀行請求付款之權利無異。上述「保管金」性質上
    屬於受刑人對於監獄之債權，於法並無不得執行之情事，自
    得作為檢察官執行沒收處分抵償之標的。受刑人主張保管金
    非其所有之財產，而不得追徵沒收，顯屬無據。
　⒊受刑人在監所「保管金帳戶」之存款，依法既得作為檢察官
    執行沒收處分抵償之標的，而檢察官執行指揮沒收時，每次
    均有酌留3,000元定額金錢，以維持受刑人在監生活所需，
    其金額已符合法務部矯正署函示「受刑人每月生活需求費用
    金額標準」（107年6月4日法矯署勤字第10705003180號），
    其執行之指揮，即無不當之處。
  ㈣綜上所述，檢察官於酌留受刑人在監生活所必需之金額後，
    扣取受刑人保管金帳戶之存款，以執行上述犯罪所得之沒收
    追徵，於法有據，其執行指揮並無不當。受刑人以該保管金
    為第三人而非被告財產為由，聲明異議，指摘檢察官執行之
    指揮不當，經核為無理由，應予駁回。
三、依刑事訴訟法第486條，裁定如主文。
中　　華　　民　　國　　111 　年　　12　　月　　2 　　日
                  刑事第八庭    審判長法  官  陳中和
                                      法  官  任森銓
                                      法  官  林柏壽
以上正本證明與原本無異。
如不服本裁定應於送達後5日內向本院提出抗告狀。
中　　華　　民　　國　　111 　年　　12　　月　　2 　　日
　　　　　　　　　　　　　　　　　　　書記官  陳雅芳